Inventaris van het archief van het Ministerie van Buitenlandse Zaken: Directie Buitenlandse Dienst, 1945-1954
Nationaal Archief, Den Haag
Mnisterie van Buitenlandse Zaken: Directie Buitenlandse Dienst
BuZa / Buitenlandse Dienst
1940-1955
merendeel 1945-1954
Z22000
13.20 meter; 892 inventarisnummers.
Normale geschreven, getypte en gedrukte documenten, geen bijzondere handschriften
Nationaal Archief, Den Haag
Ministerie van Buitenlandse Zaken/Directie Buitenlandse Dienst
Het archief bevat gegevens over de organisatorische, huishoudelijke en personele aangelegenheden van de diplomatieke posten en consulaten van Nederland in het buitenland.
Archiefvorming
Geschiedenis van de archiefvormer
De Directie Buitenlandse Dienst
Oprichting
Voor de Tweede Wereldoorlog werden de ambassades en consulaten van Nederland door drie diensten van personeel voorzien. Dat waren de Diplomatieke Dienst, de Consulaire Dienst en de Tolkendienst.
A.E. Kersten, Buitenlandse Zaken in ballingschap. Groei en verandering van een ministerie 1940-1945 (Alphen aan den Rijn 1981) blz. 74-75
Deze strikt formele scheiding werd echter in de praktijk van plaatsing van de ambtenaren niet consequent volgehouden. Consulaire ambtenaren werden op diplomatieke posten geplaatst en diplomatieke ambtenaren op consulaire posten. Tijdens de 'Londense periode' van de Nederlandse regering werd een plan gemaakt om de drie afzonderlijke diensten te integreren. De wezenlijke elementen van het plan, namelijk samenvoeging van de diplomatieke en consulaire dienst, het treffen van regelingen om de beste krachten aan te trekken en het verschaffen van een goede salariëring en pensioenregeling vonden algemene instemming. Een groot voorstander van de plannen was de consul-generaal te New York, T. Elink Schuurman.
Kersten, 110
Hij was ook van mening dat bij toelating tot de dienst afkomst en vermogen geen rol meer mochten spelen.
De argumenten voor reorganisatie van de Diplomatieke, Consulaire en Tolkendienst waren tweeërlei van aard. Buitenstaanders onderstreepten het grote belang van de persoonlijkheid van de Nederlandse vertegenwoordiger in het buitenland. Zij waren ervan overtuigd dat in het verleden met dat aspect nauwelijks of geen rekening was gehouden en dat bij opneming in de dienst meer de sociale achtergrond van de kandidaten dan hun karaktereigenschappen de doorslag hadden gegeven. Het verhoudingsgewijs grote aantal telgen uit adellijke en patricische geslachten kon die opinie alleen maar versterken. De weinigen bij Buitenlandse Zaken die hun mening hierover op papier stelden, besteedden vooral aandacht aan de praktische voordelen van het samengaan van de diplomatieke en consulaire dienst en aan een betere behartiging van de belangen van Nederlands-Indië.
Prof. dr. ir. W. Schermerhorn gaf op 27 juni 1945 in een anderhalf uur durende radiorede een uiteenzetting van het programma van het door hem en dr. W. Drees geformeerde kabinet. In één zin vermeldde hij de hervorming van de buitenlandse dienst. In een circulaire
Zie inv.nr. 35
aan de vertegenwoordigingen in het buitenland gaf minister dr. E.N. van Kleffens als motivering van zijn besluit de Diplomatieke, Consulaire en Tolkendienst samen te voegen:
'Handhaving van afzonderlijke diplomatieke en consulaire diensten elk met hun eigen personeel en verschillende dienstvoorwaarden is niet meer van deze tijd, nu het werk dat voorheen aan de consulaire posten toeviel voor een groot deel naar diplomatieke posten is verschoven'.
Van het voornemen om over de reorganisatie overleg met het parlement te plegen kwam niets terecht. Op 4 juli 1945 legde Van Kleffens het ontwerp Koninklijk besluit aan de Koningin voor. Na advies van de Raad van State en een nadere toelichting door Van Kleffens ondertekende zij het KB op 21 december 1945. Het nieuwe reglement trad op 1 januari 1946 in werking.
Kersten, 115-117
Organisatorisch viel de directie rechtstreeks onder de secretaris-generaal van het ministerie.
Taak
De taak van de Directie Buitenlandse Dienst (DBD) was het verzorgen van de zaken met betrekking tot de organisatie en administratie van de diplomatieke en consulaire vertegenwoordigingen (waaronder de huisvesting van kanselarij en personeel) en het verzorgen van de personeelsaangelegenheden van ambtenaren van de diplomatieke dienst. Tevens diende de DBD de toelating tot en opleiding van ambtenaren van de buitenlandse dienst te regelen.
Staatsalmanak 1947
Kortom, de DBD was verantwoordelijk voor de personele en materiële aangelegenheden die het functioneren van de posten mogelijk moesten maken.
De DBD had geen bemoeienis met de ambassades en consulaten van andere landen die in Nederland waren gevestigd. Die contacten werden onderhouden door het Kabinet van de Minister en Directie van het Protocol (tot 1949) en de Directie Kabinet en Protocol (vanaf 1949).
Ter uitoefening van haar taak werd DBD eind jaren veertig onderverdeeld in een aantal bureaus:
van het Departement van Buitenlandse Zaken en de Buitenlandse Dienst (Den Haag 1950-......)
Bureau Personele Zaken (DBD/PE)
Bureau Gebouwen Buitenland (DBD/GB)
Bureau Reglementen en Voorschriften (DBD/RV)
Bureau Examens en Commissies (DBD/CE)
Bureau Financiële en Begrotingszaken (DBD/BF)
Bureau Deviezen (DBD/DV)
In 1954 werden de bureaus DBD/BF en DBD/DV samengevoegd tot het Bureau Toelagen Vergoedingen (DBD/TV).
Met betrekking tot de personele aangelegenheden was DBD verantwoordelijk voor het aannemen van diplomatiek, consulair en administratief personeel en voor de plaatsing van de ambtenaren op de vertegenwoordiging in het buitenland. De kandidaten voor de diplomatieke dienst dienden, voordat zij konden worden aangenomen, een attaché-examen af te leggen.
Dat examen werd afgenomen door een commissie van hoogleraren en ambtenaren van de buitenlandse dienst.
Bij het ministerie van Buitenlandse Zaken berust het archief van de 'Examencommissie tot onderzoek naar de geschiktheid en bekwaamheid voor de buitenlandse dienst 1945-1984'. Deze commissie nam bij de kandidaten voor de buitenlandse dienst het attaché-examen af. Het archief van de voorganger van deze commissie, de 'Commissie belast met het onderzoek naar de geschiktheid voor de diplomatieke dienst 1928-1939', berust bij het Algemeen Rijksarchief onder toegangsnummer 2.05.32.10
Alle zaken met betrekking tot de huisvesting van de ambassades en consulaten en het personeel dat aan die posten was verbonden was eveneens een aangelegenheid die door DBD behandeld diende te worden. Dat varieerde van de aanschaf van gummetjes en potloden tot de aankoop van kantoren en huizen. Ook het opstellen en uitvoeren van regelingen met betrekking tot vergoedingen in verband met de huisvesting van de ambtenaren was een taak van DBD.
DBD vervulde haar taak ten opzichte van de verschillende soorten vertegenwoordigingen die Nederland kent:
1. Bilaterale diplomatieke vertegenwoordigingen (gezantschappen, ambassades, militaire missies).
Aan het hoofd van een Nederlandse bilaterale diplomatieke vertegenwoordiging in het buitenland staat meestal een ambassadeur. Tot in de jaren zeventig kende Nederland ook gezanten. Daarnaast bestaat nog de Tijdelijk Zaakgelastigde. Het verschil in benaming van de verschillende vertegenwoordigers is tegenwoordig slechts van protocollair belang. Een ambassadeur is geaccrediteerd bij het staatshoofd van een ontvangend land en een Tijdelijk Zaakgelastigde is geaccrediteerd bij de minister van Buitenlandse Zaken van het ontvangende land. Een aparte groep vormen de Militaire Missies. Het hoofd van een dergelijke missie was niet geaccrediteerd bij een instantie van het ontvangende land, maar bij de tijdelijke bezettende militaire macht in een land.
2. Consulaire vertegenwoordigingen (consulaten-generaal, consulaten, vice-consulaten)
Ter behartiging van de belangen van Nederlanders woonachtig of reizend in het buitenland en ter bevordering van de Nederlandse handel zijn in het buitenland consulaten gevestigd. Afhankelijk van de (handels)belangen van Nederland in een regio kan dit een, al dan niet honorair, consulaat-generaal, consulaat of vice-consulaat zijn. In enkele gevallen kan sprake zijn van een consulair agent.
3. Multilaterale diplomatieke vertegenwoordigingen
De instelling na de Tweede Wereldoorlog van een groot aantal internationale instellingen (Verenigde Naties, Noord Atlantische Verdrags Organisatie, Europese Gemeenschap etc.) leidde ertoe dat de lidstaten van die organisaties ambassadeurs accrediteerden bij die internationale organisaties.
Organisatieschema's
Organisatieschema Buitenlandse Zaken 1950:
Organisatieschema Directie Buitenlandse Dienst:
Geschiedenis van het archiefbeheer
Voor de geschiedenis van het archief was weinig informatie voorradig. Het archief was, voordat het ter bewerking werd aangeboden aan de CAS, opgeslagen in de archiefruimten van het ministerie van Buitenlandse Zaken.
In totaal is er 21 meter archief aan de CAS aangeboden. Dit is niet de oorspronkelijke omvang. Er is al grondig in het archief geselecteerd. Uit bijgeleverde correspondentie bleek dat in 1990 en 1991 in totaal 124 archiefdozen zijn voorgedragen voor vernietiging en daadwerkelijk zijn vernietigd.
De verwerving van het archief
Overbrenging van een overheidsarchief
De verwerving van het archief
Het archief is krachtens bepalingen van de Archiefwet overgebracht.
Inhoud en structuur van het archief
2.05
Selectie en vernietiging
De begincesuur is bepaald op 21 december 1945, de datum van instelling van de DBD. De eindcesuur, 31 december 1954, is bepaald door het verschil in bewerking dat het archief moest ondergaan. Het in deze inventaris opgenomen gedeelte is op de klassieke wijze geselecteerd en geïnventariseerd. Het andere gedeelte (vanaf 1955) zal worden bewerkt in het kader van PIVOT. De selectie zal worden uitgevoerd aan de hand van een basisselectiedocument. Toch zijn een aantal dossiers waarvan de datering doorliep in 1955 opgenomen in deze inventaris. Dit zijn dossiers waarvan de essentie in 1954 of eerder lag maar die door een aantal nagezonden stukken over de cesuur liepen.
Ten behoeve van de bewerkingen werden de volgende hulpmiddelen gebruikt: Voor de selectie: Lijst van voor vernietiging in aanmerking komende stukken in het archief van het ministerie van Buitenlandse Zaken en in de archieven van de Nederlandse vertegenwoordiging in het buitenland, vastgesteld bij beschikking van de Minister van Buitenlandse Zaken van 19 februari 1960, no. APA-25691 en van de Staatssecretaris van Onderwijs, Kunsten en Wetenschappen van 5 april 1960, no. 69502.
Voor ordening en materiële verzorging: Pivot-brochure: 'Normen Goede en Geordende Staat' (1993)
Van de 21 meter archief is tijdens de bewerking 3.5 meter te vernietigen bescheiden afgescheiden. Dit is een vernietigingspercentage van 16,6.
Ordening van het archief
Het archief is geordend volgens het dossierstelsel. De dossiers zijn systematisch bijeengebracht op basis van 8 hoofdrubrieken.
Aanwijzingen voor de gebruiker
Openbaarheidsbeperkingen
Volledig openbaar.
Materiële beperkingen
Aanvraaginstructie
Openbare archiefstukken kunnen online worden aangevraagd en gereserveerd. U kunt dit ook via de terminals in de studiezaal van het Nationaal Archief doen. Om te kunnen reserveren dient u de volgende stappen te volgen:
U maakt een profiel aan op www.gahetna.nl, en logt vervolgens in
Via de archiefinventaris (alleen de beschrijvingen met rode nummers) selecteert u het gewenste archiefstuk door op de knop 'Reserveren' te klikken
In het volgende scherm geeft u aan op welke dag u het archiefstuk wilt inzien
Indien u zich bevindt in de studiezaal en een tafelnummer heeft ontvangen kunt u dit nummer vermelden. Als u geen tafelnummer heeft kunt u tafelnummer 777 laten staan
Vervolgens bevestigt u uw reservering door deze te versturen.
Verwant materiaal
Beschikbaarheid van kopieën
Verwante archieven
Bij het ministerie van Buitenlandse Zaken berust het archief van de 'Examencommissie tot onderzoek naar de geschiktheid en bekwaamheid voor de buitenlandse dienst 1945-1984'. Deze commissie nam bij de kandidaten voor de buitenlandse dienst het attaché-examen af. Het archief van de voorganger van deze commissie, de 'Commissie belast met het onderzoek naar de geschiktheid voor de diplomatieke dienst 1928-1939', berust bij het Algemeen Rijksarchief onder toegangsnummer 2.05.32.10
Beschrijving van de series en archiefbestanddelen
- STUKKEN VAN ALGEMENE AARD, 1.
  - Indicateuren van ingekomen en uitgaande stukken, 1951-1954.; 1-24; 24 banden
    - 1951 jan - feb nrs. 201 - 21108, 1
    - 1951 mrt - apr nrs. 21400 - 43049, 2
    - 1951 mei - jun nrs. 43323 - 65765, 3
    - 1951 jul - aug nrs. 65766 - 88030, 4
    - 1951 sep - okt nrs. 88031 - 109683, 5
    - 1951 nov - dec nrs. 109684 - 129601, 6
    - 1952 jan - feb nrs. 113 - 21859, 7
    - 1952 mrt - apr nrs. 22138 - 43591, 8
    - 1952 mei - jun nrs. 43592 - 66638, 9
    - 1952 jul - aug nrs. 66915 - 88627, 10
    - 1952 sep - okt nrs. 88944 - 110884, 11
    - 1952 nov - dec nrs. 111221 - 133668, 12
    - 1953 jan - feb nrs. 29 - 26368, 13
    - 1953 mrt - apr nrs. 26751 - 55024, 14
    - 1953 mei - jun nrs. 55025 - 82786, 15
    - 1953 jul - aug nrs. 83247 - 109843, 16
    - 1953 sep - okt nrs. 109844 - 136191, 17
    - 1953 nov - dec nrs. 136520 - 161383, 18
    - 1954 jan - feb nrs. 59 - 24673, 19
    - 1954 mrt - apr nrs. 24674 - 53391, 20
    - 1954 mei - jun nrs. 53392 - 80200, 21
    - 1954 jul - aug nrs. 80715 - 108092, 22
    - 1954 sep - okt nrs. 108093 - 136634, 23
    - 1954 nov - dec nrs. 136634 - 164850, 24
- STUKKEN BETREFFENDE BIJZONDERE ONDERWERPEN, 2.
  - ORGANISATIE, 2.1
    - Directie Buitenlandse Dienst van het ministerie van Buitenlandse Zaken, 2.1.1
      - Oprichting, opheffing, 2.1.1.1
        - Stukken betreffende het oprichten van de Coördinatie Commissie Buitenlandse Vertegenwoordiging alsmede interdepartementaal overleg met de Commissie Buitenlandse Vertegenwoordiging, 1950-1951.; 25; 1 omslag
        - Stukken betreffende de instelling van de Commissie van Bijstand van de Buitenlandse Dienst alsmede de benoeming en ontslag van de leden van de Commissie, 1951-1954.; 26; 1 omslag
        - Stukken betreffende de instelling van de Inspectie Buitenlandse Dienst alsmede een instructie voor de inspecteurs, 1953-1954.; 27; 1 omslag
        - Stukken betreffende de reorganisatie van de DBD in verband met de recrutering en opleiding van personeel, 1953-1954.; 28; 1 omslag
        - Stukken betreffende de enquête van het Adviesbureau Kortenhorst over de DBD, 1954.; 29; 1 omslag
      - Administratieve organisatie, 2.1.1.2
        - Stukken betreffende de verdwijning van vooroorlogse archiefstukken van de post Belgrado in Zuid-Slavië, 1945-1947.; 30; 1 omslag
        - Stukken betreffende de administratieve overname van het Bureau Vijverberg van het Bureau Administratie Duitsland, 1946-1948.; 31; 1 omslag
        - Stukken betreffende het samenstellen van het Concordaat tussen Ministerie van Buitenlandse Zaken en het Ministerie van Economische Zaken inzake de Buitenlandse Economische Betrekkingen, 1946-1954.; 32; 1 pak
        - Stukken betreffende de toezending van de opgaven van militairen behorende tot het voormalig Koninklijk Nederlands-Indonesisch Leger, 1950-1951.; 33; 1 omslag
        - Stukken betreffende de voorbereiding van een bijeenkomst van honoraire Consuls ter viering van de 10-jarige herdenking van de bevrijding van Nederland, 1954.; 34; 1 omslag
  - TAAKUITVOERING, 2.2
    - Reglementering, 2.2.1
      - Stukken betreffende de wijzigingen van het Reglement van de Buitenlandse Dienst, 1945-1952.; 35; 1 pak
      - Stukken betreffende het ontwerp van het dienstreglement voor rijksambtenaren voor de dienst bij het Hoge Commissariaat te Djakarta, 1950.; 36; 1 pak
      - Stukken betreffende de toepassing van het Reglement van de Buitenlandse Dienst op consuls, 1949.; 37; 1 omslag
    - Ressort van de vertegenwoordigingen in het buitenland, 2.2.2
      - Stukken betreffende het vaststellen en wijzigen van het ambtsgebied, district of ressort van consulaten, 1945-1954.; 38-65; 28 omslagen
        - Australië (Canberra) 1946-1953, 38
        - België (Antwerpen, Gent en Luik) 1946-1950, 39
        - Belgisch Kongo (Leopoldville) 1946-1952, 40
        - Bulgarije (Sofia) 1945-1952, 41
        - Canada (Ottawa) 1950-1954, 42
        - Chili (Santago de Chili) 1949-1954, 43
        - China (Peking) 1946-1951, 44
        - Denemarken (Kopenhagen) 1945-1948, 45
        - Egypte (Cairo) 1952-1953, 46
        - Finland (Helsinki) 1946-1952, 47
        - Frankrijk; Territoire du Sud 1946-1953, 48
        - Frankrijk (Parijs) 1945-1953, 49
        - Griekenland (Athene) 1948-1954, 50
        - India (New Delhi) 1949-1954, 51
        - Italië (Rome) 1945-1954, 52
        - Japan (Tokio) 1952-1953, 53
        - Joegoslavië (Belgrado) 1946-1951, 54
        - Marokko (Tanger) 1948-1952, 55
        - Nieuw-Zeeland (Wellington) 1951-1952, 56
        - Noorwegen (Oslo) 1954, 57
        - Polen (Warschau) 1945-1952, 58
        - Portugal (Lissabon) 1945-1953, 59
        - Roemenië (Boekarest) 1946-1951, 60
        - Venezuela (Caracas) 1951-1953, 61
        - Verenigd Koninkrijk; Gebieden in Azië (Singapore) 1948-1950, 62
        - Verenigd Koninkrijk; Gebieden in Afrika (Salisbury) 1954, 63
        - Verenigde Staten (Washington) 1946-1953, 64
        - Zuid-Afrika (Pretoria) 1946-1954, 65
    - Organisatie, 2.2.3
      - Ambassades, consulaten, gezantschappen, missies, 2.2.3.1
        - Stukken betreffende organisatorische aangelegenheden met betrekking tot ambassades, gezantschappen, consulaten en vice-consulaten, 1940-1955.; 66-532; 458 omslagen en 8 pakken
          - Afrika (West en Midden) 1946-1954, 66
            Zie ook inv.nr. 88, 218-234
          - Albanië (Tirana) en Libië (Tripoli, Benghasi) 1946-1948, 67
            Zie ook inv.nr. 303-304
          - Argentinië, 1940-1955., 68-72
            - Asunción 1946-1954, 68
            - Bahia Blanca 1947-1952, 69
            - Buenos Aires 1945-1954, 70
            - Comodoro Rivadavia 1940-1954, 71
            - Rosario de Santa Fé 1947-1955, 72
          - Australië, 1945-1955., 73-82
            - Adelaide 1946-1954, 73
            - Brisbane 1945-1945, 74
            - Canberra 1947-1953, 75
            - Darwin 1946-1952, 76
            - Hobart 1946-1954, 77
            - Melbourne 1947-1955, 78
            - New Castle 1946-1953, 79
            - Perth 1946-1954, 80
            - Sydney 1945-1954, 81
            - Townsville 1945-1947, 82
          - België, 1945-1955., 83-87
            - Antwerpen 1946-1955, 83
            - Charleroi 1947-1951, 84
            - Gent 1946-1954, 85
            - Hasselt 1947-1948, 86
            - Luik 1945-1954, 87
          - Belgisch Kongo (Leopoldville) 1946-1953, 88
            Zie ook inv.nr. 66
          - Bolivia, 1946-1955., 89-90
            - La Paz 1946-1954, 89
            - Oruro 1953-1955, 90
          - Brazilië, 1945-1955., 91-97
            - Belem 1947-1954, 91
            - Curitiba 1946-1954, 92
            - Fortaleza 1947-1954, 93
            - Recife 1949-1953, 94
            - Rio de Janero 1951-1953, 95
            - Santos 1945-1955, 96
            - São Paulo 1946-1955, 97
          - Burma (Rangoon) 1945-1947, 98
          - Canada, 1945-1955., 99-111
            - Halifax 1946-1954, 99
            - Hamilton 1947-1952, 100
            - Londen 1949-1950, 101
            - Montreal 1952, 102
            - Ottawa 1945-1953, 103
            - Quebec 1945-1954, 104
            - Regina 1948-1954, 105
            - Saint John's 1945-1949, 106
            - Saint Pierre 1947-1954, 107
            - Sydney 1947-1955, 108
            - Toronto 1945-1952, 109
            - Vancouver 1945-1954, 110
            - Winnipeg 1945-1954, 111
          - Chili, 1946-1954., 112-115
            - Antofagasta 1946-1953, 112
            - Punto Arenas 1946-1954, 113
            - Valdivia 1949-1954, 114
            - Valparaiso 1946-1951, 115
          - Ceylon (Colombo) 1945-1953, 116; pak
          - China, 1946-1955., 117-121
            - Amoy 1946-1954, 117
            - Canton 1946-1951, 118
            - Peking en Nanking 1949-1955, 119
            - Shanghai 1947-1951, 120
            - Swatow 1947-1951, 121
          - Colombia, 1944-1954., 122-129
            - Barranquilla 1947-1954, 122
            - Bogota 1952-1954, 123
            - Bucaramanga 1954, 124
            - Buenaventura 1945-1954, 125
            - Cali 1945-1954, 126
            - Cartagena 1944-1954, 127
            - Manizales 1947-1949, 128
            - Santa Marta 1946-1951, 129
          - Costa Rica (San José) 1948-1954, 130
          - Cuba, 1945-1954., 131-132
            - Cienfuegos 1951-1953, 131
            - Havanna 1945-1954, 132
          - Denemarken, 1945-1954., 133-142
            - Ålborg 1945-1948, 133
            - Århus 1946-1953, 134
            - Esbjerg 1945-1954, 135
            - Kolding 1945-1947, 136
            - Nakskov 1946, 137
            - Odense 1947-1953, 138
            - Sønderborg 1946-1953, 139
            - Thisted 1947, 140
            - Thorshavn 1945-1953, 141
            - Tønder 1947-1954, 142
          - Dominicaanse Republiek, 1945-1950., 143-145
            - Puerto Plata 1948-1950, 143
            - San Pedro de Macoris 1949-1950, 144
            - Sánchez 1945-1949, 145
          - Duitsland (Bondsrepubliek), 1945-1955., 146-168
            - Baden-Baden 1945-1954, 146
            - Berlijn 1953-1954, 147
            - Bonn 1948-1953, 148
            - Bremen 1945-1954, 149
            - Dortmund 1946-1954, 150
            - Duisburg 1948-1954, 151
            - Düsseldorf 1947-1952, 152
            - Emden 1949-1955, 153
            - Essen 1945-1955, 154
            - Frankfurt am Main 1945-1954, 155
            - Gronau 1946-1951, 156
            - Hamburg 1945-1950, 157
            - Hannover 1945-1954, 158
            - Keulen 1945-1951, 159
            - Kiel 1953-1954, 160
            - Koblenz 1946-1951, 161
            - Mannheim 1945-1952, 162
            - Mülheim 1947-1950, 163
            - München 1946-1954, 164
            - Münster 1953-1954, 165
            - Oldenburg 1946-1950, 166
            - Stuttgart 1950-1952, 167
            - Weimar 1945-1946, 168
          - Ecuador, 1945-1954., 169-170
            - Guayaquil 1945-1954, 169
            - Quito 1945-1952, 170
              Met foto's.
          - El Salvador (San Salvador) 1946-1954, 171
          - Egypte, 1945-1955., 172-174
            - Alexandrië 1946-1955, 172
            - Port Said 1945-1955, 173
            - Suez 1945-1955, 174
          - Ethiopië, 1948-1954., 175-176
            - Addis Abeba 1948-1954, 175
            - Asmara 1954, 176
          - Finland, 1945-1954., 177-187
            - Hanko 1947-1949, 177
            - Helsinki 1945-1949, 178
            - Kemi 1947-1948, 179
            - Kotka 1954, 180
            - Kuopio 1947-1948, 181
            - Loviisa 1947-1954, 182
            - Mariehamn 1947-1948, 183
            - Oulu 1947-1953, 184
            - Tampere 1947-1949, 185
            - Turku 1947-1949, 186
            - Vaasa 1947-1949, 187
          - Frankrijk, 1945-1954., 188-217
            - Ajaccio 1945-1954, 188
            - Bayonne 1946-1950, 189
            - Bordeaux 1947-1954, 190
            - Boulogne-sur-Mer 1945-1953, 191
            - Brest 1945-1954, 192
            - Caen 1946-1949, 193
            - Cannes 1945-1953, 194
            - Cherbourg 1947-1952, 195
            - Duinkerken 1945-1952, 196
            - Dijon 1946-1954, 197
            - Havre, Le 1945-1954, 198
            - Lille 1946-1954, 199
            - Lorient 1945-1947, 200
            - Lyon 1945-1954, 201
            - Marseille 1946-1954, 202
            - Metz 1945-1946, 203
            - Monte Carlo 1948-1952, 204
            - Nantes 1951-1954, 205
            - Orange 1945-1954, 206
            - Parijs 1947-1952, 207